【裁判字號】    95,簡上,106
【裁判日期】    951130
【裁判案由】    竊盜
【裁判全文】
臺灣新竹地方法院刑事判決             95年度簡上字第106號
上   訴  人  臺灣新竹地方法院檢察署檢察官
即 聲 請 人
被      告  甲○○
                      -1號
上列上訴人因被告竊盜案件，不服本院竹東簡易庭中華民國九十
五年四月十二日九十五年度竹東簡字第六０號刑事簡易判決（聲
請簡易判決處刑書案號：九十五年度撤緩偵字第一八號）提起上
訴，本院管轄第二審之合議庭判決如下：
    主  文
上訴駁回。
    事  實
一、甲○○於民國九十三年十二月十三日凌晨三時四十分許，駕
    駛車號ＬＱ－九三九號重型機車，行經新竹縣竹東鎮○○路
    與商華街口時，見乙○○所有停放在該處之車號ＭＬ－六一
    一九號自用小貨車右後車門未關緊，竟意圖為自己不法之所
    有，徒手拉開該車門，竊取乙○○置於車內前座擋風玻璃處
    之現金新臺幣（下同）四七四元及高速公路回數票六張，得
    手後將之放入外套口袋內，尚未離開上開車內，即於同日凌
    晨四時許遭警當場查獲（上開物品已發還被害人乙○○）。
二、案經新竹縣警察局竹東分局報請臺灣新竹地方法院檢察署檢
    察官偵查後聲請簡易判決處刑。
    理  由
一、本院認定被告甲○○上開犯罪事實所根據之證據及理由：
（一）被告於警詢、偵查及本院審理時所為之自白。
（二）並經被害人乙○○於警詢時指述詳細。
（三）並有車籍作業系統－查詢認可資料一紙在卷可稽。
（四）此外，復有新竹縣警察局竹東分局竹東派出所贓物認領保
      管單及現場相片二張在卷可查。
（五）綜上所述，本件事證已臻明確，被告竊盜犯行洵堪認定，
      應予依法論科。
二、論罪科刑及駁回檢察官上訴之理由：
（一）按行為後法律有變更者，適用行為時之法律。但行為後之
      法律有利於行為人者，適用最有利於行為人之法律，刑法
      第二條第一項定有明文；而刑法及刑法施行法業分別於九
      十四年二月二日、九十五年六月十四日修正公布，九十五
      年七月一日施行，經查：
    １、刑法第三百二十條第一項竊盜罪所科處之罰金刑，其法
        定刑有關罰金部分，得處五百元以下罰金，依修正後之
        相關規定，最高為新臺幣一萬五千元、最低為新臺幣一
        千元；而依被告行為時之規定，該罪之罰金刑換算成新
        臺幣，最高額雖與新法相同，然最低額僅為新臺幣三元
        ，比較上述修正前、後之罰金刑規定，自應以被告行為
        時即修正前之罰金刑規定較有利於被告。
    ２、關於易科罰金折算標準之規定，本案被告行為時之易科
        罰金折算標準，係以銀元三百元即新臺幣九百元折算一
        日；而依修正後之折算標準，則係得以新臺幣一千元、
        二千元或三千元折算一日，易科罰金。比較修正前、後
        之易科罰金折算標準，以被告行為時即修正前之規定，
        較有利於被告。
    ３、綜合全部罪刑之結果為整體比較後，以修正前刑法及修
        正前易科罰金折算標準之規定對被告較為有利。
（二）罪名：核被告甲○○所為，係犯刑法第三百二十條第一項
      竊盜罪。
（三）科刑：爰審酌被告年輕力盛，不知以正當途徑獲取財物，
      而隨意行竊，不尊重他人財產權，及其犯罪之手段尚稱平
      和，所竊得財物金額亦微，及犯後坦承犯罪，態度良好等
      一切情狀，應認原審依刑法第三百二十條第一項竊盜罪，
      諭知判處拘役三十日，如易科罰金，以三百元折算一日，
      認事用法並無違誤，量刑亦稱妥適。
（四）本院認依下列理由，認上訴並無理由：
    １、上訴意旨略以：本件犯罪時間係凌晨四時許，犯罪地點
        在街口路旁，犯罪方法則係以徒手拉開車門入內行竊，
        是本件被告在一般休息之凌晨時分，騎機車四處尋覓可
        供竊盜之車輛，足對社會大眾之財產保障，產生重大危
        害，原審判決僅量處拘役三十日，實嫌過輕等語。
    ２、查依以往實務見解，認原判決未及比較適用新舊法時，
        上訴後，雖比較結果以舊法有利於行為人，而原判決別
        無其他撤銷事由，仍應由本院以此為由撤銷改判。惟修
        後正之規定係以適用行為時法為原則，因此原判決雖未
        及比較適用，上訴本院後，經比較新舊法，行為後之法
        律並非較有利於行為人仍應適用行為時法，則原判決適
        用行為時法即並無不當，自不構成撤銷之事由，合先敘
        明。
    ３、按量刑之輕重，係事實審法院得依職權自由裁量之事項
        ，茍已斟酌刑法第五十七條各款所列情狀而未逾越法定
        刑度，則不得遽指為違法；又刑罰之量定屬法院自由裁
        量之職權行使，但仍應審酌刑法第五十七條所列各款事
        由及一切情狀，為酌量輕重之標準，並非漫無限制，在
        同一犯罪事實與情節，如別無其他加重或減輕之原因，
        下級法院量定之刑，亦無過重或失輕之不當情形，則上
        級法院對於下級法院之職權行使，原則上應予尊重，最
        高法院七十二年度臺上字第六六九六號判例、八十五年
        度臺上字第二四四六號意旨參照。
    ４、本件被告涉犯刑法第三百二十條第一項之竊盜罪，係屬
        法定刑五年以下有期徒刑、拘役或五百元以下罰金之罪
        ，原審之量刑並未逾越法定刑的範圍；再者，本件被告
        在犯本案之前並無任何前科紀錄等情，有臺灣高等法院
        被告前案紀錄表一份在卷足參，且被告係在道路交岔路
        口之路邊此開放之處所之自用小貨車內，所使用之手段
        為打開並未上鎖之右後車門後入內，並未損及該車輛，
        且竊得之物包括高速公路回數票在內，總計七百十四元
        ，財物價值尚屬輕微，足見被告犯後所生危害當非嚴重
        ；而上訴意旨雖認被告於一般人均休息之凌晨時分，騎
        乘機車四處尋覓可供竊取之車輛，足見對社會大眾之財
        產保障，產生重大危害等語，然刑法竊盜罪之保護法益
        即是人民之財產權，是以如有在他人不知情之情況下，
        以平和手段竊取他人財物，即足構成竊盜罪，然而，竊
        盜行為人所使用之手段不一而足，是以在如構成刑法第
        三百二十一條第一項各款情形之一時，予以加重刑罰。
        觀之本案被告行為時間雖係凌晨，然其在行竊過程中，
        並未因凌晨時分此一因素而有加重其犯罪所生危害之情
        形，而竊盜既屬犯罪行為，本常即趁夜黑風高之無人注
        意之際為之，是以凌晨時分之犯罪時間在本案中實難認
        有何需予以另外再予以加重其刑之情形；再者，竊盜行
        為人之意本在以不法手段取得他人財物，是以被告騎乘
        機車尋覓可供竊取之財物，亦屬一般竊盜行為人所常見
        之行為態樣，況且本件被告所竊取亦非車輛，而係車內
        之財物，價值亦非高，綜上所述，上訴意旨認被告係在
        凌晨時分行竊車內他人所有財物，以及係騎乘機車尋覓
        可供竊取之物，應認對社會大眾之財產權保障造成重大
        危害等語，實難認此與一般竊盜案件所會採取之手段及
        所將造成之危害有何相異之處。況且，本件被告係自未
        上鎖車門進入路邊停放之車輛內行竊，所竊取財物價值
        非高等情，均已如前述，被告犯後於警訊及偵查中復均
        坦承犯行，顯有悔意；且經比較新舊法，行為後之法律
        並非較有利於行為人仍應適用行為時法，則原判決適用
        行為時法並無不當；綜上所述，本院認原審量處被告拘
        役三十日，並諭知如易科罰金之折算標準，難謂有濫用
        裁量權之違法或不當，自不構成撤銷之事由。是原審判
        決以被告係犯刑法第三百二十一條第一項竊盜罪，諭知
        判處拘役三十日，如易科罰金，以三百元折算一日，認
        事用法並無違誤，所量刑度亦稱妥適，上訴人以前揭理
        由指摘原判決不當，求予撤銷改判，核無理由，應予駁
        回。
三、據上論斷，依刑事訴訟法第四百五十五條之一第一項、第三
    項、第三百六十八條，刑法第三百二十條第一項；修正前刑
    法第四十一條第一項、罰金罰鍰提高標準條例第一條前段、
    修正前罰金罰鍰提高標準條例第二條，現行法規所定貨幣單
    位折算新臺幣條例第二條，判決如主文。
本案經檢察官林忠義到庭執行職務。
中    華    民    國    95    年    11    月    30    日
            刑事第五庭  審判長法  官   楊惠芬
                              法  官   吳靜怡
                              法  官   楊麗文
以上正本證明與原本無異。
不得上訴。
中    華    民    國    95    年    11    月    30    日
                              書記官   蕭惠婷


司法院資訊處製作；財團法人民間司法改革基金會備份。
